【裁判字號】    99,財管,16
【裁判日期】    990316
【裁判案由】    指定遺產管理人
【裁判全文】
臺灣板橋地方法院民事裁定              99年度財管字第16號
聲  請  人  國泰世華商業銀行股份有限公司
法定代理人  甲○○
代  理  人  丙○○
上列聲請人聲請對被繼承人乙○○選任遺產管理人事件，本院裁
定如下：
    主  文
選任財政部國有財產局為被繼承人乙○○（男、民國○○○年○
月○日生、身分證統一編號：Ｚ000000000號、生前最
後設籍台北縣三重市○○○街一三六巷二十三號六樓、民國九十
七年三月三十日死亡）之遺產管理人。
程序費用由被繼承人乙○○之遺產負擔。
    理  由
一、按繼承開始時，繼承人之有無不明，而無親屬會議或親屬會
    議未於一個月內選定遺產管理人者，利害關係人或檢察官得
    聲請法院選任遺產管理人，並由法院依公示催告程序，定六
    個月以上之期限，公告繼承人，命其於期限內承認繼承；又
    被繼承人之所有繼承人均拋棄其繼承權者，亦準用關於無人
    承認繼承之規定，民法第1177條、第1178條第2 項、第1176
    條第6 項分別定有明文。
二、本件聲請意旨略以：聲請人之債務人即被繼承人乙○○於民
    國96年3 月30日死亡，其生前曾向聲請人借款新台幣124,39
    0 元，迄未返還，而被繼承人乙○○之繼承人均已向法院聲
    明拋棄繼承，為期合法順利處分被繼承人名下之財產以清償
    債務，爰請求准予指定財政部國有財產局為被繼承人乙○○
    之遺產管理人等語。
三、查: 本件聲請人主張被繼承人乙○○於96年3 月30日死亡，
    其繼承人均已拋棄繼承，已無其他繼承人，而聲請人為被繼
    承人之債權人之事實，業據其提出本院96年度促字第17782
    號支付命令裁定暨確定證明書影本、繼承系統表、戶籍謄本
    被繼承人戶籍謄本、板院輔家曉96年度繼字第815 號函、板
    院輔家曉96年度繼字第984 號函、板院輔家曉96年度繼字第
    981 號函、板院輔家曉96年度繼字第993 號函等件影本為證
    ，復經本院依職權調取本院96年度繼字第815 號、第941 號
    、第981 號、第984 號、第993 號、第1279號拋棄繼承事件
    案卷核閱無訛，是認該聲請人主張被繼承人已無繼承人之事
    ，堪信為真實。
四、按國有財產局係依國有財產法第9 條設立之機關，依法綜理
    國有財產事務，而所謂國有財產，係指國家依據法律規定或
    基於權利行使，或由於預算支出，或由於接受捐贈所取得之
    財產，又該法所指之權利，則係指地上權、地役權、典權、
    抵押權、礦業權、專利權、著作權、商標權及其他財產上之
    權利而言，此觀國有財產法第2 條第1 項、第3 條第1 項第
    4 款規定自明，是國家「依據法律規定．．．所取得之財產
    」、「財產上之權利」，均屬國有財產之範圍，而為國有財
    產局職掌之業務範圍。而民法第1185條無人承認繼承之賸餘
    財產，歸屬國庫之規定，賦予國庫對於將來遺產之歸屬有期
    待權（參見院字第2213號解釋意旨），解釋上應屬上開國有
    財產法所定依據法律規定取得之財產權之一種，故法院通知
    國有財產局有此種國家依法應得之期待權時，國有財產局依
    國有財產法之職掌，即應積極辦理。本件被繼承人乙○○死
    亡後，其繼承人均拋棄繼承，無人得以繼承被繼承人之遺產
    之事實，既如前述，本院審酌被繼承人乙○○尚有遺產亟待
    管理等情，依前開司法院之解釋及國有財產法之規定，並斟
    酌遺產管理人之職務，依民法第1179條之規定，其程序相當
    複雜，任務頗為繁重，為期程序之公正、公信起見，認聲請
    人聲請選任財政部國有財產局為被繼承人乙○○之遺產管理
    人，核無不合，應予准許。
六、至被繼承人之繼承人既均拋棄繼承，其遺產依民法第1176條
    第6 項準用關於無人承認繼承之規定，依同法第1185條規定
    ，於清償債權並交付遺贈物後，如有賸餘，應歸屬國庫，附
    此敘明 。
七、依非訟事件法第157 條裁定如主文。
中    華    民    國    99    年    3   月    16      日
                  家事法庭  法  官  古秋菊
以上正本證明與原本無異。
如不服本裁定應於送達後10日內向本院提出抗告狀。
中    華    民    國    99    年    3   月    16      日
                            書記官  林佩萱

司法院資訊處製作；財團法人民間司法改革基金會備份。
